臺灣彰化地方法院刑事判決　　　　　　　94年度訴字第1407號
公　訴　人　臺灣彰化地方法院檢察署檢察官　
被　　　告　劉子豪
　　　　　　顏智勇
上列被告因詐欺等案件，經檢察官提起公訴（94年度偵字第6185
、6186號），及移送併辦（臺灣台中地方法院檢察署94年度偵字
第10474號），本院判決如下：
    主  文
劉子豪、顏智勇幫助常業詐欺，劉子豪處有期徒刑捌月，顏智勇
處有期徒刑陸月。
    事  實
一、劉子豪（前於民國94年2月1日，因竊盜案件，經臺灣台中地
    方法院以93年度中簡字第2987號判處有期徒刑3月確定，於
    94年5月5日入監執行，同年7月27日縮刑期滿執行完畢，未
    構成累犯）、顏智勇（前於91年5月3日，曾因竊盜案件，經
    臺灣苗栗地方法院以91年度苗簡字第299號判處有期徒刑2月
    確定，同年6月28日，又因施用毒品案件，經臺灣苗栗地方
    法院以91年度訴字第144號各判處有期徒刑8月、6月，定應
    執行刑為有期徒刑1年確定，嗣上開2案經更定執行刑為1年
    3月，92年12月1日，又因施用毒品案件，經臺灣苗栗地方法
    院以92年度訴字第289號處有期徒刑10月確定，並與上開更
    定之有期徒刑接續執行，於93年9月23日獲假釋出獄，惟於
    假釋期間又因施用毒品而遭撤銷假釋，並於94年5月22日入
    監執行殘刑6月又21日，未構成累犯）因缺錢花用，在可預
    見他人刻意蒐集金融機構存摺、提款卡、印章使用，將可藉
    由蒐集之存摺、提款卡、印章，以規避檢警機關之查緝，進
    而便利犯罪集團實施常業詐欺犯罪等不法所得之財產犯罪，
    且其發生並不違背其本意之情況下，各基於幫助常業詐欺取
    財之犯意，而為下列幫助犯行：（一）劉子豪於94年3月初
    某日，經由真實年籍不詳喚為「莊宏達」之成年男子之告知
    ，得悉可以出售金融機構帳戶存摺之方式換取款項花用，乃
    與「莊宏達」約定，待劉子豪出售達5本金融機構存摺（含
    提款卡、印章）後，莊宏達應交付劉子豪新台幣（下同）2
    至3萬元之報酬，劉子豪隨即於94年3月4日，前往台中縣大
    里市○○○○○○○里○○○設○○○號0000000000000號
    帳戶後，旋於同年月6日，在台中市五權路與中正路口附近
    ，將其本人名義所申請之前揭誠泰商業銀行大里分行帳戶存
    摺、印章、提款卡，暨其於79年2月9日所申設之大里草湖郵
    局帳號00000000000000號帳戶存摺、印章、提款卡交付予「
    莊宏達」，嗣張名男等常業詐欺集團再輾轉取得前開帳戶之
    存摺、印章、提款卡使用（張名男等常業詐欺集團，現由本
    院審理中），張名男等常業詐欺集團即基於意圖為自己不法
    所有之犯意，先後於：(1)94年3月間，撥打電話予李煥翔，
    向其詐稱因抽獎活動中獎港幣25萬元，惟需先匯款至指定帳
    戶等語，致李煥翔陷於錯誤，乃於94年4 月27日16時23分許
    ，依指示匯出67130 元至劉子豪所申設之大里草湖郵局帳號
    00000000000000號帳戶內。(2)94年4 月初，撥打電話予陳宥
    霖，向其詐稱因抽獎活動中獎港幣20萬元，惟需加入會員並
    先匯款至指定帳戶等語，致陳宥霖陷於錯誤，乃於94年4 月
    15日14時51分許，依指示匯出37130 元至劉子豪所申設之大
    里草湖郵局帳號00000000000000號帳戶內。(3)94年4 月初，
    撥打電話予邱婷芬，向其詐稱因參加某公司抽獎活動中獎99
    萬元，惟需購買該公司股票加入會員取得會員資格始得領獎
    等語，致邱婷芬陷於錯誤，乃於94年4 月25日16時37分許，
    依指示匯出50000 元至劉子豪所申設之大里草湖郵局帳號00
    000000000000號帳戶內。(4)94年3 月15日11時許，撥打電話
    予許美郁，佯稱為其友人盧美真急需用錢，需借用5 萬元，
    並請其匯入劉子豪所申設之誠泰商業銀行大里分行帳號0000
    000000000 號帳戶內等語，致許美郁一時不察而陷於錯誤，
    乃再電告其小姑詩茹惠，囑付代為匯款，詩茹惠即於同年3
    月15日11時49分許，如數將50000 元匯出至劉子豪前述帳戶
    內。而張名男等常業詐欺集團成員，待上揭被害人匯款至前
    述帳戶後，即將轉帳之金額提領一空，劉子豪因而幫助該犯
    罪集團實施常業詐欺得逞。（二）顏智勇於94年3 月間某日
    ，經由報紙分類廣告得知他人欲收購金融機構帳戶，即與真
    實姓名、年籍不詳綽號「小李」之成年男子聯繫，約定以30
    00元出售其於85年9 月15日所申設之苗栗竹南郵局帳號0000
    0000000000號帳戶存摺（含提款卡、印章）後，旋於同年3
    月間某日，在苗栗縣竹南火車站，將其上述帳戶存摺、印章
    、提款卡，交付予綽號「小李」之成年男子，嗣張名男等常
    業詐欺集團再輾轉取得前開帳戶存摺、印章、提款卡使用，
    張名男等常業詐欺集團即基於意圖為自己不法所有之犯意，
    先後於：(1)94年3 月27日，撥打電話予王世坤，向其詐稱因
    抽獎活動中獎90萬元，惟需先匯款至指定帳戶等語，致王世
    坤陷於錯誤，乃於94年4 月4 日及同年月8 日，依指示分別
    匯出53000 元、50000 元至顏智勇上開郵局帳戶內。(2)94年
    4 月12日，撥打電話予沈志忠，向其詐稱因抽獎活動中獎90
    萬元，惟需先匯款至指定帳戶等語，致沈志忠陷於錯誤，乃
    於94年4 月15日、同年月18日，依指示分別匯出65000 元、
    53000 元、85600 元至顏智勇上開帳戶內。而張名男等常業
    詐欺集團成員，待上揭被害人匯款至前述帳戶後，即將轉帳
    之金額提領一空，顏智勇因而幫助該犯罪集團實施常業詐欺
    得逞。嗣因詐欺集團要求李煥翔、陳宥霖、邱婷芬、王世坤
    、沈志忠等一再匯款，而許美郁亦向其友人盧美真查證後，
    渠等始知受騙。又張名男等常業詐欺集團復利用「假借貸、
    真詐財」等模式，誘騙不知情之彰化縣民眾陳顧文等被害人
    匯款而詐欺取財等逞後，經警循線於94年6 月16日9 時30
    分許，在台中市○○區○○路0 段000 ○0 號拘提張名男等
    常業詐欺集團成員張宗豪到案（現由本院審理中），並當場
    扣得劉子豪所申設之大里草湖郵局帳號00000000000000號帳
    戶存摺、印章及被告顏智勇所申設之苗栗竹南郵局帳號0000
    0000000000號帳戶存摺、印章後，經清查上開帳戶匯款資料
    ，始查悉上情。
二、案經彰化縣警察局報請臺灣彰化地方法院檢察署檢察官偵查
    起訴及移送併辦。
    理      由
一、訊據被告劉子豪、顏智勇固坦承渠等曾將事實欄所示之帳戶
    出售予他人等情不諱，惟矢口否認涉有何幫助犯行，均一致
    辯稱不知其出售之帳戶會遭詐欺集團犯罪使用云云。惟查：
    （一）警方查獲張名男等常業詐欺集團後，於94年6月16日9
    時30分許，在台中市○○區○○路0段000○0號拘提集團成
    員張宗豪時，當場扣得被告劉子豪所申設之大里草湖郵局帳
    號00000000000000號帳戶存摺、印章及被告顏智勇所申設之
    苗栗竹南郵局帳號00000000000000號帳戶存摺、印章，此有
    彰化縣警察局扣押筆錄暨上開存摺、印章等扣案可佐，堪認
    被告劉子豪、顏智勇將渠等所申設之前述帳戶存摺等出售予
    「莊宏達」、「小李」等不詳成年男子後，嗣張名男等常業
    詐欺集團再輾轉取得前開帳戶存摺、印章、提款卡使用。（
    二）被害人李煥翔、陳宥霖、邱婷芬、許美郁、王世坤、沈
    志忠等因受張名男等常業詐欺集團之詐騙，分別依指示匯款
    至被告劉子豪所申設之大里草湖郵局帳號00000000000000號
    帳戶、誠泰商業銀行大里分行帳號0000000000000 號帳戶，
    或匯款至被告顏智勇所申設之苗栗竹南郵局帳號0000000000
    0000號帳戶等情，業據上開被害人於警詢中指訴綦詳，且經
    證人詩茹惠於警詢中證述無誤，並有被告劉子豪、顏智勇上
    開帳戶交易明細、郵政國內匯款執據、跨行匯款入戶電匯申
    請書等附卷可稽，顯見向被害人施以詐術之詐欺集團，乃利
    用被告等前揭帳戶作為常業詐欺取財之工具。（三）被告等
    雖辯稱不知其出售之帳戶會遭詐欺集團犯罪使用云云。惟按
    金融帳戶為個人之理財工具，而政府開放金融業申請設立後
    ，金融機構大量增加，一般民眾皆可自由申請開設金融帳戶
    ，並無任何特殊之限制，因此一般人申請存款帳戶極為容易
    而便利，且得同時在不同金融機構申請多數存款帳戶使用，
    並無使用他人帳戶之必要，此為一般日常生活所熟知之常識
    ，故除非充作犯罪使用，並藉此躲避警方追緝，一般正常使
    用之存款帳戶，並無向他人租用或購買帳戶存摺、金融卡、
    印章之必要。何況，金融存款帳戶，攸關存戶個人財產權益
    之保障，專屬性甚高，衡諸常理，若非與本人有密切關係，
    不可能提供個人帳戶供他人使用，縱有交付個人帳戶予他人
    使用之特殊情形，亦必會先行瞭解他人使用帳戶之目的始行
    提供，且況坊間報章雜誌及其他新聞媒體，對於以簡訊通知
    中獎、刮刮樂或其他類似之不法詐騙集團，經常利用大量收
    購之他人存款帳戶、提款卡、印章，以隱匿其等常業詐欺之
    不法行徑，規避執法人員之查緝，並掩飾、確保因自己或他
    人犯罪所得之財物，類此在社會上層出不窮的案件，亦多所
    報導及再三披露，是避免此等專屬性甚高之物品被不明人士
    利用為與財產有關之犯罪工具，亦應為一般生活認知所應有
    之認識。質諸被告2 人分係高中及國中畢業，有其警訊筆錄
    「教育程度」欄之記載可稽，且於出賣帳戶當時為已滿二十
    歲以上之成年人，已具有相當社會經驗及識別能力，依其智
    識、經驗，自不可能對收購渠等金融機構帳戶者之目的是否
    欲供其他財產犯罪，毫不起疑之理，是被告等當知悉綽號「
    莊宏達」或「小李」之成年男子收購渠等帳戶之目的，並非
    用於合法正當之用途，且可預見金融帳戶存摺、提款卡及密
    碼提供他人使用將幫助他人實施犯罪，被告等主觀上對於該
    收購他人帳戶者之目的，在於供作與財產犯罪有關之工具自
    應有所認識，惟被告仍將渠等帳戶存摺、提款卡、印章交付
    他人使用，顯預見縱有人以其金融帳戶實施常業詐欺犯罪，
    亦不違背其本意至明，是被告自有幫助該犯罪集團者常業詐
    欺之未必故意。（四）又按刑法上所謂「常業」，指反覆以
    同種類行為為目的之社會活動之職業性犯罪而言，至於犯罪
    所得之多寡，是否恃此犯罪為唯一之謀生職業，則非所問，
    縱令兼有其他職業，仍無礙於該常業犯罪之成立；且常業犯
    既係賴某種犯罪為生，當然屬非法營業，縱令其營業可能隨
    時因遭取締或查獲而停業，不能視為正業，自不能因此即認
    其非常業犯（最高法院85年臺上字第510 號判例、88年度臺
    上字第2916號判決要旨參照）。本件向被告收購帳戶之犯罪
    集團，利用「假借貸、真詐欺」或假藉「抽獎活動中獎」之
    名義，向多數民眾實施詐術，並使被害人李煥翔、陳宥霖、
    邱婷芬、許美郁、王世坤、沈志忠暨本院另審理中之被害人
    陳顧文等因受張名男等常業詐欺集團之詐騙，分別依指示匯
    款，足見上開詐欺集團係以反覆同種類之行為為目的之社會
    活動，則自此一詐欺方法獲取犯罪所得之情狀觀之，該犯罪
    集團係意圖為自己不法之所有，以詐術使人將本人之物交付
    為常業無疑，其從事詐財之不法行為，自係恃此為生，應係
    犯常業詐欺罪。綜上所述，被告等於將前開存款帳戶出售予
    他人使用之際，既可預見買受者將藉由蒐集帳戶之存摺、提
    款卡、印章，遂行其常業詐欺犯罪之目的，而其發生並不違
    背被告等之本意，嗣後被告等出售之帳戶果成為詐欺集團詐
    財之工具，從而，本件事證明確，被告等之幫助常業詐欺犯
    行已堪認定。
二、核被告劉子豪、顏智勇所為，均係犯刑法第30條第1 項、同
    法第340 條之幫助常業詐欺罪。被告等幫助他人犯常業詐欺
    罪，為從犯，依刑法第30條第2 項之規定，按正犯之刑減輕
    之。爰審酌被告等仍值青壯，因貪圖小利，不思以正當手段
    獲取財物，擅自提供金融機構帳戶供他人非法使用，使犯罪
    難以查緝，等同助長犯罪，行為殊屬不當，並致本案被害人
    因此受有損害達數十萬元，惟審酌被告等並未實際參與詐欺
    取財之犯行，對於破壞金融交易秩序及社會治安之責難性遠
    不若實際實施不法詐取他人財物之人為重，暨被告犯後態度
    尚佳等一切情狀，各量處如主文所示之刑。
三、如事實欄所示之被害人陳宥霖、邱婷芬暨臺灣台中地方法院
    檢察署94年度偵字第10474 號移送併辦之被害人許美郁部分
    之被害事實，起訴事實雖均未敘及，然因均屬被告劉子豪幫
    助常業詐欺取財犯行之一部，為實質上一罪關係，本院自得
    併予審理，附此敘明。
四、公訴意旨另認被告等前開所為，已足掩飾他人因重大犯罪所
    得財物，係犯洗錢防制法第2條第2項之規定，應依同法第9
    條第2項之規定予以論處等語。按洗錢防制法之制定，旨在
    規範特定重大犯罪（詳見該法第3條）不法所得之資金或財
    產，藉由洗錢行為，諸如經由各種金融機關或其他交易管道
    ，轉換成為合法來源之資金或財產，以切斷資金與當初犯罪
    行為之關連性，俾便於隱匿其犯罪行為或該資金不法來源或
    本質，以逃避追訴、處罰。該法之制定背景，主要係針對預
    防鉅額贓款，經由洗錢行為轉變為合法來源，造成資金流向
    之中斷，使偵查機關無法藉由資金之流向，追查不法前行為
    之犯罪行為人。準此，則是否另成立洗錢防制法第9條第2項
    之洗錢罪，依同法第1條、第2條第2款之規定，自應以行為
    人是否有為掩飾他人因重大犯罪所得財物之洗錢行為為必要
    。查本件被告等於本案中既係交付其所有之前揭帳戶供他人
    使用，以使上述被害人將受騙金額入帳，其有幫助常業詐欺
    犯罪之行為固可認定，已如前述，惟除此之外，並無證據證
    明被告另有掩飾或隱匿他人因重大犯罪所得財物之犯意及行
    為，其單純提供帳戶予詐欺集團供被害人匯款入帳之行為，
    亦不足以將詐欺集團之詐欺所得轉換成為合法來源之資金或
    財產，以切斷與當初犯罪行為之關連性，而達隱匿犯罪行為
    之目的。又被告等提供帳戶予詐欺集團作為被害人因受詐騙
    而將資金匯入之目標，幫助詐欺集團為常業詐欺行為，其帳
    戶之提供，亦僅得認係常業詐欺犯行之方法或手段之幫助行
    為，尚非洗錢防制法第3條所稱重大犯罪行為完成並取得犯
    罪所得後再另為掩飾他人因重大犯罪所得財物之行為，自難
    認係洗錢防制法第2 條規定之洗錢行為。從而，基於上述，
    被告等出售帳戶之行為，固有不當，而應予非難，然渠等除
    構成幫助常業詐欺之犯行外，實難再論被告等尚有涉犯洗錢
    防制法第9 條第2 項之洗錢罪，併此敘明。
據上論斷，應依刑事訴訟法第299條第1項前段，刑法第30條第1
項、第2項、第340條，罰金罰鍰提高標準條例第1條前段，判決
如主文。
本案經檢察官田德煙到庭執行職務。
中    華    民    國    94    年    11    月    23    日
                  刑事第二庭    審判長法  官  王義閔  
                                      法  官  李雅俐
                                      法  官  廖政勝
以上正本證明與原本無異。
如不服本判決，應於判決送達後10日內，向本院提出上訴狀（須
附繕本）。
告訴人或被害人對於判決如有不服具備理由請求檢察官上訴者，
其上訴期間之計算係以檢察官收受判決正本之日期為準。
中    華    民    國    94    年    11    月    23    日
                                      書記官  詹國立
中華民國刑法第340條
以犯第 339 條之罪為常業者，處 1 年以上 7 年以下有期徒刑，
得併科5 萬元以下罰金。